【裁判字號】    96,建簡上,4
【裁判日期】    980708
【裁判案由】    給付工程款
【裁判全文】
臺灣板橋地方法院民事判決             96年度建簡上字第4號
上  訴 人 即
附帶被上訴人  甲○○
被  上  訴人
即附帶上訴人  乙○○
訴 訟 代理人  黃文明律師
上列當事人間請求給付工程款事件，上訴人對於中華民國96年10
月1 日臺灣板橋地方法院板橋簡易庭96年度板簡字第6736號第一
審判決提起上訴，附帶上訴人並提起附帶上訴，經本院於民國98
年6月10日言詞辯論終結，判決如下：
    主  文
原判決關於駁回乙○○後開第二項之訴部分暨命其負擔訴訟費用
之裁判均廢棄。
上開廢棄部分，甲○○應再給付乙○○新台幣肆萬參仟柒佰伍拾
壹元，及自民國九十五年二月二十五日起至清償日止，按年息百
分之五計算之利息。
上訴及其餘附帶上訴均駁回。
第一審關於命乙○○負擔訴訟費用部分及第二審訴訟費用關於甲
○○上訴部分，由甲○○負擔；第二審訴訟費用關於附帶上訴部
分，由乙○○負擔三分之一，餘由甲○○負擔。
    事實及理由
壹、被上訴人即附帶上訴人乙○○主張：
一、乙○○於民國94年6 月間承攬上訴人即附帶被上訴人甲○○
    所有坐落台北縣板橋市○○街297 巷26號3 樓房屋之室內設
    計及裝潢工程（下稱系爭工程），約定工程總價為新台幣（
    下同）66萬元，乙○○依約自94年7 月11日進場施作，業已
    近完工，詎甲○○依原約定依期付款之款項僅支付30萬元，
    尚欠工程款274,220 元拒不給付。爰依民法承攬契約之報酬
    請求權、不當得利請求權及契約終止損害賠償請求權，請求
    甲○○應給付乙○○274,220 元及自起訴狀繕本送達翌日起
    至清償日止之法定遲延利息。
二、系爭工程施工過程中，兩造曾多次就工程項目及報價調整，
    嗣於94年7 月22日詳列各施工項目之估價單（下稱系爭7 月
    22日估價單），工程款總計660,880 元，兩造同意以66萬元
    為成交價，甲○○並應如先前委請乙○○裝潢方式及商業上
    慣例付款，即以總工程款分4 期給付（第1 期：木做進場收
    30% 、第2 期：木作完成三分之二收30% 、第3 期：油漆進
    場收30% 、完工驗收：收10 %）。嗣甲○○於94年8 月8 日
    給付30萬元，足徵兩造應認同系爭7 月22 日 估價單之工程
    價格與付款方式。
三、甲○○寄發存證信函解除系爭承攬契約，於法不合，其仍應
    給付本件承攬報酬：
  (一)乙○○依約施工，並於施工過程中，應甲○○之要求修改工
    作物或追加工作項目，但乙○○並未因此加價，此有甲○○
    於94年8 月24日存證信函所載「…主臥衣櫥經修改…貴公司
    （乙○○）已進行修改…」字樣可憑。系爭裝潢工程已接近
    完工，惟甲○○僅給付30萬元，雖經乙○○自94 年8月11日
    起即一再催告給付，甲○○均藉詞推拖，其後甚至不接電話
    ，無法聯繫，乙○○情非得已，方主張同時履行抗辯而暫停
    施工。
  (二)乙○○依約施工並已接近完工階段，詎甲○○非但未依前開
    按工程進度分期付款之約定付款，尚於94年9 月6 日寄發存
    證信函通知乙○○終止契約，復禁止乙○○及施工人員進出
    施工處所，致乙○○已無法繼續處理收尾完工，是乙○○未
    能完工，一方面係因甲○○未依約付款，另方面係因甲○○
    違法解約，並禁止乙○○進出施工處所及收回鑰匙所致。
  (三)依民法第494 條但書規定：「但瑕疵非重要，或所承攬之工
    作為建築物或其他土地上之工作物者，定作人不得解除契約
    。」，系爭裝潢工程已近完工階段，甲○○不願給付工程款
    ，竟藉詞解除契約，顯然與上開規定有悖。
  (四)綜上，甲○○解除系爭承攬契約，於法不符，故甲○○仍應
    給付除完工驗收10% 以外之工程款，亦即總工程款66萬元之
    90% 即59萬4 千元，扣除已甲○○給付30萬元及未施作之玻
    璃項目款項19,780元，故甲○○應給付乙○○274,220 元之
    工程款。惟原審僅判命甲○○給付206,084 元，則甲○○自
    應再給付68,136元（即274,220 －206,084） 。
四、退步言之，若鈞院認甲○○終止系爭承攬契約為有理由，則
    甲○○應依民法第511 但書規定，賠償乙○○因契約終止所
    受之損害；若鈞院認甲○○解除契約為有理由，則甲○○應
    返還其所受之不當得利。至於乙○○因契約終止所受之損害
    或甲○○所受利益，依「台北縣室內設計裝修商業同業公會
    」就本件裝潢工程鑑定結果（下稱系爭鑑定報告），認有54
    0,315 元之價值，但系爭鑑定報告就已施工之冷氣銅管線路
    22,000元未列入計價，故乙○○主張系爭裝潢工程有562,31
    5 元之價值等語。
貳、上訴人即附帶被上訴人甲○○則以：
一、系爭承攬契約雖有效成立，但工程總額應為60萬元，並約定
    裝潢完成後一次給付，非如乙○○所稱以66萬元為成交價、
    或其所主張之按工程進度付款之付款條件。乙○○所提系爭
    7 月22日估價單，時間已在進場施作之後，是其上記載工程
    總價「總計660,880 」、「成交價660,000 」，以及「付款
    方式：第一期：木做進場收30 %，第二期：木做完成三分之
    二收30% ，第三期：油漆進場收30% ，完工驗收：收10% ，
    （以上報價均不含稅）」等字樣，係事後由乙○○單方面所
    添加，不得作為兩造履約之依據。甲○○於收到系爭7 月22
    日估價單後，旋於94年7 月25日委託男友即訴外人林哲宏以
    電子郵件（下稱系爭電子郵件）向乙○○表示反對意見。嗣
    兩造再協議時，乙○○以工人已進場施工必須支付工資為由
    ，甲○○乃同意先行支付30萬元，其餘條件另行商議，然此
    30萬元之付款行為，並非同意系爭7 月22日估價單，亦無就
    所謂按工程進度分期付款部分達成合意。另乙○○尚有諸多
    未完工項目，亦未舉證施作進度已達其所稱應給付總工程款
    66萬元之90% 即59萬4 千元程度，是甲○○並無給付乙○○
    工程款之義務。
二、甲○○係依民法第495 條第2 項所規定「承攬之工作為建築
    物或其他土地上之工作物，而其瑕疵重大致不能達使用之目
    的者」之事由，解除契約：
  (一)乙○○施作系爭裝潢工程，有諸多瑕疵，包括未施作部分、
    施作錯誤與未完成施作部分，分列如下：
    1.玄關與餐廳的瑕疵（如系爭7 月22日估價單之項目編號3
      、4 、36，下稱編號）：依兩造約定，甲○○希望一進門
      即有屏風，因此乙○○依設計圖與估價單，應建置玄關造
      型鞋櫃（編號3） 、玄關造型屏風（編號4） 。經施作結
      果，乙○○僅完成玄關造型鞋櫃（編號3） ，至於玄關造
      型屏風（編號4） 則未完成，且尺寸不符施作錯誤。
    2.書房與電腦室的瑕疵：書房造型隔間+ 拉門（L 型）（
      編號5） 依兩造約定，書房與玄關間應進行隔間並裝置拉
      門，經施作結果，僅有三根木柱與二片門框，並無拉門，
      顯施作未完成。電腦室書櫃與書房衣櫃（編號7、8、41
      ）部分：書房與電腦室，因甲○○藏書甚多，書櫃必須有
      極大空間始能擺放，故兩造約定，書房電腦室書櫃與書房
      衣櫃的比例為1 ：1 ，此為94年7 月6 日估價單內電腦室
      書櫃與書房衣櫥數量各為5 尺之緣故（合計共10尺）。該
      壁面實際寬度僅有8 尺（乙○○浮報2尺） ，而實際施作
      結果，乙○○於系爭7 月22日估價單擅自更改尺寸，將電
      腦室書櫃與書房衣櫥數量各為5 尺與3 尺，如此施作錯誤
      ，使得實際裝潢結果並非如上訴人所預期，亦不敷使用。
    3.次臥室之瑕疵：次臥室凹槽化妝櫃（編號19），乙○○僅
      完成木作工程結構，但化妝櫃鏡面、水電未完工、櫃門未
      完成。
    4.客廳的瑕疵：客廳電視造型壁面（編號11）未完工，由
      甲○○自行完工。電視櫃大理石檯面（編號44）兩造約
      定電視櫃大理石檯面材質應為天然大理石，然乙○○以人
      工石冒充天然大理石，應屬施作錯誤瑕疵。
    5.餐廳與廚房的瑕疵：餐廳隔間櫃（編號12）：餐廳隔間
      櫃（亦即餐廳吧台）經施作結果，上櫃中間部分並未完成
      。餐廳冰箱壁面造型（編號13）：依兩造約定，乙○○
      應施作冰箱之造型，美化景觀，然其僅加釘一片木板，並
      未加裝其他造型，應屬未完成。餐廳櫃大理石檯面（編
      號45）依兩造約定，餐廳櫃大理石檯面材質應為天然大理
      石，然乙○○以人工石冒充天然大理石，應屬施作錯誤瑕
      疵。
    6.主臥室的瑕疵：主臥衣櫃（編號14）：兩造協議之初，
      就主臥衣櫃設置地點本有異議，乃甲○○之家屬，體型龐
      大，主臥衣櫃與床之間走道間隙過窄，恐不方便行走，經
      乙○○以設計草圖之尺寸向甲○○再三保證走道間隙可供
      身軀龐大之人行走，甲○○始勉強允諾。經施作結果，主
      臥衣櫃實際尺寸與設計草圖不符，走道過窄，以致於身軀
      龐大之人不易行走，屬於施作錯誤瑕疵。主臥床頭壁面
      造型（編號18）未施作完成。鹵素燈與主臥化妝壁燈（
      編號30、33）未裝設。
    7.其他瑕疵項目：全室覆式天花板（編號2） ，經乙○○
      施作工天花板後，甲○○發現天花板出現黑色班點，經查
      乃乙○○於施作時，並未選用防鏽防潮之鐵釘釘做所致之
      鐵釘生鏽，此黑色班點應屬施作錯誤瑕疵。且乙○○未依
      約定之矽酸鈣板材料施作，而以氧化鎂板混充，導致全室
      多處出現黑斑及變色。油漆部分（編號21、22、23）：
      室內批土刷漆（編號21），施作結果，牆壁尚有多處並未
      平坦，顯為偷工減料；天花板刷漆（編號22），經施作後
      ，甲○○發現天花板出現黑色班點，無法去除，經查亦為
      鐵釘生鏽，致天花板縱使刷漆，仍須再行將鐵釘生鏽去除
      後再行刷漆；另優麗透明漆（編號23），優麗透明漆乃將
      施作完畢之木作刷上透明漆，然乙○○許多木作項目未完
      工及施作錯誤，刷漆部分應屬未完成。
    8.水電部分（編號24、25、26、27、28、34）：
      因乙○○突然停工，故燈具線路配置出口（編號24）、
        開關+ 線路配置（編號25）、插座+ 線路配置（編號26
        ）等項目均未完成施作，在甲○○搬入後，部分未施作
        ，業已自費裝設，但仍有書房及餐廳等部分尚未完成。
      電話+電視線路配置（編號27）未完成施作。
      網路專有線路配置（編號28），乙○○將該線路配置成
        電話線路，導致網路線路無法使用，屬於施作錯誤。
      15公分大崁燈（編號31）依兩造約定，乙○○應裝設15
        座，然乙○○僅施作裝設12座，由甲○○自費裝設3 座。
      小白地日光燈（編號32）依兩造約定，乙○○應裝設25
        座，乙○○僅施作裝設6 座，由甲○○自費裝設5 座。
      臥室吸頂燈（編號34）未施作。
  (二)系爭裝潢工程既有如上述之瑕疵，且經伊自行計算乙○○未
    施作項目與施作瑕疵等項目，其金額總計達526,530 元（即
    包括未完成施作項目103,330 元，以及未完成施作瑕疵223,
    900 元、施作錯誤瑕疵108,550 元與其他瑕疵90,750元），
    而諸多施作瑕疵均係木作工程有所錯誤，須整體拆除後才能
    再行施工，修繕費用更數倍於本件工程價格，足見系爭工程
    之瑕疵顯已重大致不能達使用之目的者，甲○○自得依民法
    第495 條第2 項規定解除系爭承攬契約。而前開未施作項目
    及施作有瑕疵項目，均應從裝潢工程款中予以扣除。甲○○
    已給付原告300,000 元，早已超過乙○○施作錯誤部分之數
    額，甲○○實已無給付工程款義務。
三、兩造約定於94年8 月15日完工，但乙○○未完工卻於94年8
    月22日寄發存證信函表示停工，甲○○乃於同年8 月24日寄
    存證信函限期乙○○15日修補瑕疵，及要求復工，經乙○○
    於94年8 月25日收受。然乙○○竟置之不理，仍未復工，甲
    ○○乃再於94年9 月6 日寄發存證信函通知乙○○3 日內復
    工，否則逾期則承攬契約自動終止。由此可知，乃屬可歸責
    於乙○○之事由。本件係因約定完工時間到期而自然終止，
    並非甲○○於工程期間片面要求終止。
四、乙○○依不當得利返還請求權或民法第511 條但書規定請求
    ，非有理由：
  (一)甲○○於96年4 月9 日當庭要求乙○○應於2 日內前往系爭
    房屋取回乙○○所施作之工程項目並回復原狀，否則應認定
    乙○○所施作之工程項目有贈與甲○○之意，然乙○○迄今
    仍未前往系爭房屋取回其所施作之工程項目並回復原狀，不
    當得利法律效果首先應為回復原狀，甲○○既已給予乙○○
    機會取回所施作之工作物，但其猶拒絕至系爭房屋取回施作
    之工作物，足見有贈與甲○○之意，準此，甲○○何來積欠
    乙○○工程款項之理？又甲○○已給與乙○○機會讓其至系
    爭房屋取回施作之工作物，乙○○均未為之，足見其無法舉
    證上開利益係無法返還給乙○○，自不得依民法第181 條但
    書規定請求甲○○返還價額。
  (二)乙○○主張依系爭鑑定報告，認為本件裝潢工程有540,315
    元價值，惟系爭鑑定係以「假設乙○○施作項目完全無瑕疵
    」情況下所作之鑑定，實際上完成之金額應再衡量施作項目
    有無瑕疵作最終判斷。退步言之，若認甲○○應返還所受利
    益，經甲○○檢視系爭鑑定報告後，伊主張所受利益價額僅
    為117,800 元。而甲○○已支付30萬元，業已超過117,800
    元，故已無受有任何利益，亦無返還價額之理。
  (三)至乙○○主張系爭鑑定報告並未將冷氣銅管線路包括在內乙
    節，惟鑑定當時有諸多專業人士在場，若乙○○真有施作，
    當場即可立即提出說明並要求鑑定，乙○○當時未提出卻又
    於鑑定完畢後又再次提出且未舉證，故甲○○否認乙○○所
    提賴錦能出具之估價單之真正；又水電線路施工雖是暗藏於
    裝潢內部之中，但乙○○亦未在鑑定當時當場提出。
五、系爭工程尚未完工，雖尚不能視為瑕疵，然因乙○○逾期無
    法完工，經催告後又拒絕復工，故甲○○就上述所列瑕疵項
    目，主張行使民法第497 條之瑕疵預防請求權。
六、兩造約定於94年8 月15日完工，乙○○卻未能於約定完工日
    完工並交付承攬工作物，屬民法第226 條之給付不能，則甲
    ○○得依民法第256 條第1 項規定，解除系爭承攬契約等語
    ，資為抗辯。
參、原審判命甲○○應給付乙○○206,084 元及自起訴狀繕本送
    達翌日之95年2 月25日起止清償日止之法定遲延利息，並駁
    回乙○○在第一審之其餘請求。甲○○就其敗訴部分聲明不
    服，提起上訴。乙○○就其敗訴部分，提起附帶上訴。甲○
    ○為上訴聲明：(一)原判決不利於甲○○部分廢棄。(二)上開廢
    棄部分，駁回乙○○在第一審之訴；並就附帶上訴部分答辯
    聲明：駁回乙○○之附帶上訴。乙○○就上訴部分為答辯聲
    明：駁回甲○○之上訴；並就附帶上訴為上訴聲明：(一)原判
    決不利於乙○○之部分廢棄。(二)上開廢棄部分，甲○○應再
    給付乙○○68,136元及自起訴狀繕本送達翌日即95年2 月25
    日起至清償日止，按年息5%計算之利息。
肆、兩造不爭執事項：
一、乙○○承攬甲○○所有之系爭房屋裝潢工程，乙○○已依約
    自94年7 月11日進場施作，兩造約定於94年8 月15日完工，
    惟系爭裝潢工程尚有部分工程項目尚未完工，而甲○○僅於
    94年8 月8 日支付乙○○承攬報酬30萬元等情，為兩造所不
    爭執，並有乙○○於原審所提存摺影本1 紙在卷可稽（見原
    審卷第105 頁）。
二、就系爭裝潢工程，乙○○前後共出具予甲○○4 份估價單（
    見原審卷第41至53頁），分別為：
  (一)94年4 月27日、記載總價719,450 元（下稱第一份估價單）
    。
  (二)94年6 月19日、記載「總價639,610 元、成交價600,000 元
    」（下稱第二份估價單）。
  (三)94年7 月6 日、記載總價689,630 元（下稱第三份估價單）
    。
  (四)94年7 月22日、記載「總價660,880 元、成交價660,000 元
    」（下稱第四份估價單或系爭7 月22日估價單）。
伍、兩造爭執事項要點：
一、系爭工程約定之工程總價為多少？兩造是否有按工程進度分
    期給付報酬之約定？乙○○依承攬契約之報酬請求權請求甲
    ○○給付承攬報酬，有無理由？
二、甲○○以系爭工程之瑕疵重大致不能達使用之目的為由，主
    張依民法第495 條第2 項規定解除系爭承攬契約；及其主張
    系爭工程施作有瑕疵，依民法第493 條或第494 條規定解除
    系爭承攬契約，有無理由？
三、甲○○主張因系爭工程未完工，其係行使民法第497 條之瑕
    疵預防請求權，有無理由？
四、關於甲○○主張乙○○未於約定完工日完工，屬民法第226
    條給付不能，故依民法第256 條解除系爭承攬契約，有無理
    由？
五、乙○○主張甲○○已依民法第511 條前段規定終止系爭承攬
    契約，故其得依同條但書規定，請求甲○○負損害賠償責任
    ，有無理由？如為肯定，其得請求之金額為若干？
陸、關於乙○○得否依承攬契約報酬請求權之法律關係，請求甲
    ○○給付承攬報酬部分：
一、按稱承攬者，謂當事人約定，一方為他方完成一定之工作，
    他方俟工作完成，給付報酬之契約。又報酬應於工作交付時
    給付之，無須交付者，應於工作完成時給付之。工作係分部
    交付，而報酬係就各部分定之者，應於每部分交付時，給付
    該部分之報酬。民法第490 條第1 項、民法第50 5條分別定
    有明文。是以承攬人請求承攬之報酬，如工作物無須交付者
    ，除有分部給付報酬之約定外，原則上應於工作完成時給付
    之。
二、關於系爭工程約定之工程總價金額應為若干：
  (一)乙○○主張系爭工程自施工前至施工過程中，兩造曾多次文
    書往返，就工程項目及報價為調整及較細節之說明、約定，
    最後於94年7 月22日，經詳細各施工項目之評估，工程款總
    計為660,880 元，而以66萬元為成交價等語，並提出估價單
    4 件、系爭電子郵件影本1 件為證。甲○○對於乙○○出具
    上開4 份估價單予伊之情固不爭執，惟否認系爭7 月22日估
    價單為兩造合意之內容，辯稱：兩造達成合意之估價單是第
    三份估價單，且雙方同意完工後才付款，伊於收受系爭7 月
    2 2 日估價單後，隨即於94年7 月25日委由男友寄發系爭電
    子郵件回覆乙○○表示無法接受第四份估價單之價格；裝潢
    本就會有追加或調整項目，故伊係接受第三份估價單的單價
    等語（見本院卷第153 頁至155 頁之97年8 月26日準備程序
    筆錄）。
  (二)查乙○○分別於94年4 月27出具第一份估價單、於94年6 月
    19日出具第二份估價單予甲○○，此為兩造所不爭，因該時
    兩造仍尚處於訂約前之磋商階段，尚未達成意思表示之合致
    ，此為兩造所不爭。嗣乙○○於94年7 月6 日出具記載施工
    項目、總價689,630 元之第三份估價單予甲○○，嗣甲○○
    即同意乙○○於94年7 月11日進場施作，是堪認甲○○所主
    張兩造所合意者係94年7 月6 日第三份估價單內容，應堪憑
    採。至於甲○○雖辯稱僅同意第三份估價單之施工項目，但
    未同意第三份估價單之總價689,630 元云云，然甲○○既於
    94年7 月6 日當日即收受第三份估價單，其後並未向乙○○
    表示反對或提出修改第三份估價單，復交付系爭房屋鑰匙以
    供乙○○進場施作，足見兩造確就第三份估價單之施工項目
    及總價689,63元達成合意。
  (三)惟乙○○進場施作後，兩造就第三份估價單之部分施工項目
    同意增加、刪除或變更後，其後乙○○方於94年7 月22日出
    具變更後、總價66萬元之第四份估價單（系爭估價單）予甲
    ○○。甲○○雖否認有同意系爭估價單之價格，並辯稱其於
    同年7 月25日委由男友寄發系爭電子郵件向乙○○表示反對
    第四份估價單等語。然查：
    1.依兩造成立本件承攬契約之第三份估價單內容，與第四份
      估價單之內容相互比對結果：第三份估價單之「餐廳精品
      櫃，3 尺，單價4,500 ，價格13 ,500 」乙項（見原審卷
      第47頁），於第四份估價單中則業經刪除（見原審卷第51
      頁）。甲○○亦不否認已無施作該項目，且依兩造各自所
      提之現場照片所示，亦確未見有何「餐廳精品櫃」之施作
      ，足認兩造確已契約成立之後同意變更刪除該施工項目。
    2.第三份估價單所列「廚房造型拉門，1 式，單價8,000 ，
      價格8,000 」該項，於第四份估價單中則經刪除（見原審
      卷第47頁、第51頁）。甲○○亦不否認已無施作該項目，
      且依兩造各自所提之現場照片所示，亦確未見有何「廚房
      造型拉門」之施作，足認兩造確已契約成立之後同意變更
      刪除該施工項目。
    3.兩造所合意之第三份估價單中「餐廳壁面造型『8 尺』，
      單價1,500 ，價格12,000」該項（見原審卷第47頁），於
      第四份估價單中則更改為「餐廳『冰箱』壁面造型，『3
      尺』，單價2,200 ，價格6,600 」（見原審卷第51頁），
      而乙○○已施作成第四份估價單之「餐廳冰箱壁面造型」
      ，此有附於原審卷第79頁之下方該張照片可稽（甲○○僅
      係抗辯未施作完成，並未爭執兩造合意該項變更為「餐廳
      冰箱壁面造型」）。
    4.第三份估價單所列「廚房電器高櫃，8 尺，單價4,500 ，
      價格36,000」該項（見原審卷第47頁），於第四份估價單
      中則更改為「餐聽隔間櫃，7 尺，單價4,500 ，價格31,5
      00」（見原審卷第51頁），並經甲○○於本院自認該項確
      為雙方同意更改（見本院卷第141 頁之準備序筆錄）。
    5.第三份估價單「次臥房衣櫃，『5 尺』，單價1,500 ，價
      格21,000」該項（見原審卷第47頁），於第四份估價單中
      就長度則更改為「6 尺」，單價不變，故價格更正為25,2
      00」（見原審卷第51頁），而乙○○就此項目亦已施作為
      長度6 尺，除部分抽屜把手係由甲○○自行安裝（見系爭
      鑑定報告第4 頁所載）外，業已完工，甲○○就此並未爭
      執。
    6.第三份估價單未列有「監視器線路配置」該項，而第四份
      估價單中則有增加該項「監視器線路配置，2 迴，單價1,
      500 ，價格3,000 」（見原審卷第48頁、第52頁）。且乙
      ○○就此項目並已施作完成，此為甲○○所未爭執，並有
      系爭鑑定報告可稽（見鑑定報告第11頁）。
    7.第三份估價單未列有「餐廳櫃大理石檯面」該項，但第四
      份估價單則增加「餐廳櫃大理石檯面，14才，單價900 ，
      價格12,600，天然大理石」該項（見原審卷第48頁、第52
      頁），乙○○亦已施作該項目，有照片可證（見原審卷第
      80頁），甲○○僅爭執係以人造大理石冒充天然大理石，
      然並非爭執毋庸施作該項目，顯然該項亦確為雙方同意增
      加施作之項目。
    8.復參以甲○○於收受第四份估價單後，於94年7 月25日委
      由其男友寄發電子郵件予乙○○之內容記載（見原審卷第
      54 、55 頁）：「…但這次我會對價格有意見其實最主要
      也是因為" 奇檬子" （按：指日文之）的問題。若
      是27 兄 （即乙○○，下同）還記得的話，在倒數第三次
      的報價中，27兄的估價單中總價是算到將近68萬（含有電
      器櫃），當時27兄在我們（按：指甲○○與男友，下同）
      的要求下特別允諾只要不作電器櫃的話，那價格就敲定60
      萬成交。60萬這也是我們一直努力希望裝潢能達到的預算
      目標，…但經過我跟Apple （即甲○○）的詳細討論之後
      ，電器櫃對我們來說是具有相當的實用性，完全省不了，
      …因此電器櫃確定是非作不可。另外次臥的衣櫃…，因此
      我們就決議乾脆連次臥衣櫃也一起做起來好了，…當然這
      就是27 兄 所開出的倒數第二次的報價單，總價將近69萬
      （含電器櫃）（按：指第三份估價單），這此的報價…多
      了次衣櫃，但價格幸好也只是比上次的報價多一萬元，若
      是依照上次27兄給的不含電器櫃60萬的優惠，…若是再追
      加電器櫃3 萬6 的價格，相信應該64萬6 應該就是可成交
      的價格（雖然Apple 還是希望可以到63萬），但這時的27
      兄卻無論如何只答應到66萬的價位（按：即系爭7 月22日
      估價單總價）。…當然接下來我再跟Apple 又重新討論了
      一次任何可以再降低費用的方式，也將整個房間的設計使
      用跟尺寸好好地重新審核了一次，另外為了更清楚27兄的
      設計，『也直接請27兄辛苦的再跑一趟，到現場從頭到尾
      每個部分我們好好地再溝通一次，針對我們的實際的需求
      跟使用狀況作最後一次設計圖的修改』，也讓我們可以暸
      解到時完工後可以看到的樣式跟感覺。…」等字樣（見原
      審卷第55頁），亦堪認兩造成立契約後，確有同意增、刪
      、變更施工項目之情，故乙○○所稱兩造有同意更改施工
      項目，最後如系爭第四份估價單內容所示等語，為可憑採
      。
    9.基上各節，足認第四份估價單確為兩造嗣後所合意變更、
      增加或減少施工項目的結果，甲○○辯稱系爭工程之施工
      項目應為第三份估價單之施工項目云云，為不足採；其又
      辯稱未同意第四份估價單之總價，然如前所述，除於第四
      份估價單增列施作之項目而增加該工項之款項，乃屬事理
      之當然者外，其餘關於僅變更數量之施工項目（例如長度
      變更），其計價之單價並未變更（例如上開所列次臥房衣
      櫃從5 尺變更6 尺，計價之單價仍為1,500 元，並未變更
      ），甲○○既於本院自認其係合意第三份估價單計價之單
      價（見本院卷第155 頁97年8 月26日準備程序筆錄），堪
      認乙○○所主張兩造最後合意之施工項目與單價應如第四
      份估價單所示等語，應屬可採。
  (四)至於甲○○雖主張施工項目應以第三份估價單為準，但其不
    認同該總價689,630 元，而應以第二份估價單之60萬元為準
    等語。然經比對第二份估價單之施作項目與第三份估價單之
    施作項目，兩者顯然不同，總價亦不相同（見原審卷第43
    至49頁），而乙○○於94年6 月19日提出第二份估價單之施
    作項目及總價之要約，既為上訴人所拒絕而未予同意，雙方
    再行磋商，則依民法第155 條規定：「要約經拒絕者，失其
    拘束力。」，是乙○○所提該總價60萬元之第二份估價單之
    要約早於甲○○拒絕時即失其效力，甲○○自已無從對此總
    價60萬元之第二份估價單要約再為承諾。是甲○○該部分抗
    辯，要無足取。
  (五)另甲○○雖於收受系爭7 月22日估價單後，於94年7 月25日
    委由其男友寄發系爭電子郵件予乙○○表示無法接受第四份
    估價單總價66萬元。惟查，第一份估價單僅記載總價719,45
    0 元，未如第二份估價單般除記載「總價639,610 元」外，
    謝清輝尚另外給予甲○○39,610元之折讓後，記載「成交價
    600,000 元」，且甲○○主張兩造所合意之第三份估價單亦
    僅記載「總價689,630 元」，並未再給予折讓後另行記載「
    成交價」。而系爭第四份估價單記載「總價660,880 元」，
    乙○○給予甲○○880 元折讓，記載「成交價660,000 元」
    （以上見原審卷第41至52頁）。甲○○委由男友所寄發系爭
    電子郵件內容雖向謝清輝表示乙○○應可以給予甲○○更多
    之折讓，而不同意第四份估價單所載之成交價66萬元等語（
    見原審卷第54、55頁），然依上開4 份估價單所示，僅有第
    二份、第四份估價單乙○○有給予甲○○折讓，甚至甲○○
    所主張合意之第三份估價單亦無任何折讓，而僅有記載「總
    價」，並無「成交價」之記載。兩造合意變更的施工項目與
    單價應為第四份估價單，已如前述，則甲○○既未能證明兩
    造間有於總價外，謝清輝曾同意給予甲○○一定成數或金額
    之折讓之約定，則尚難認為甲○○該部分之主張為可採。
三、關於兩造間是否有按工程進度分期給付報酬之約定部分：
    乙○○主張系爭工程甲○○應如先前另案甲○○委請謝清輝
    裝潢方式及商業上慣例付款，即以總工程款分4 期給付（第
    1 期：木做進場收30% 、第2 期：木做完成三分之二收30%
    、第3 期：油漆進場收30% 、完工驗收：收10%） 等語，固
    據其於原審提出另案之估價單、兩造另案契約之估價單及付
    款之交易紀錄等影本各1 件為憑，然兩造先前於其他房屋裝
    潢承攬契約，與本件裝潢工程無關，而甲○○否認系爭承攬
    契約有上開按工程進度分期給付報酬之約定。查第四份估價
    單上雖記載按前開工程進度付款之字樣，然比對先前第一、
    二、三份估價單，則均無相同或類似之記載；況甲○○曾應
    乙○○之要求而先行一次支付30萬元，其付款之方式顯亦與
    乙○○上開按工程進度分期給付報酬之主張不合，故其此部
    分之主張，自非有據。
四、綜上，兩造合意之施工項目及價格應為第四份估價單之內容
    ，惟無按工程進度分期給付報酬之約定。兩造間既無按工程
    進度分期給付報酬之約定，則乙○○以甲○○未按工程進度
    付款，而主張同時履行抗辯乙節，即無可採。而系爭承攬之
    工作尚未完成，此為兩造所不爭，並有甲○○於原審所提之
    照片附卷可徵，依上開民法第505 條規定，乙○○主張依承
    攬契約報酬請求權請求甲○○給付承攬報酬，於法難認正當
    。
柒、關於甲○○以系爭工程之瑕疵重大致不能達使用之目的為由
    ，主張依民法第495 條第2 項規定解除系爭承攬契約，及其
    主張系爭工程施作有瑕疵，依民法第493 條或第494 條規定
    解除系爭承攬契約，是否有理由部分：
一、按民法第495 條規定：「因可歸責於承攬人之事由，致工作
    發生瑕疵者，定作人除依前二條之規定，請求修補或解除契
    約，或請求減少報酬外，並得請求損害賠償。」、「前項情
    形，所承攬之工作為建築物或其他土地上之工作物，而其瑕
    疵重大致不能達使用之目的者，定作人得解除契約。」，是
    依上開法條第2 項規定，限於所承攬之工作為建築物或其他
    土地上之工作物始得適用，然本件系爭承攬工作為裝潢工程
    ，並非施作建築物或其他土地上之工作物之情形，與民法第
    495 條第2 項規定未合，是甲○○主張依該條第2 項規定解
    除契約，並非有據。
二、甲○○主張系爭工程施作有瑕疵，依民法第493 條或第494
    條規定解除系爭承攬契約，有無理由部分：
  (一)按民法第493 條至第495 條有關承攬人瑕疵擔保責任之規定
    ，原則上係於工作完成後始有其適用（最高法院92年台上字
    第2741號裁判意旨可供參照）。本件系爭裝潢工程並未完工
    ，為兩造所不爭，故尚無所謂瑕疵或瑕疵擔保之問題，則甲
    ○○主張於系爭裝潢工程尚未完工之際，主張依民法493 條
    、第494 條規定解除契約，於法亦非正當。
  (二)至於甲○○前開所提出施作錯誤之瑕疵部分：
    1.其中有關主臥室衣櫃部分，甲○○於施工中已催告乙○○
      修補，而乙○○亦確有予以修補等情，有乙○○於原審所
      提之修改前後之照片8 幀在卷可按（僅其是否符合甲○○
      所預定之需求，尚有疑問）。玄關造型屏風（編號4） 固
      未完成，然於系爭鑑定報告中已扣減其價額（詳如系爭鑑
      定報告），且經鑑定機關實地現場測量結果，並無如甲○
      ○所稱尺寸不符施作錯誤之情形。
    2.電腦室書櫃與書房衣櫃部分，甲○○於本院自認兩造原本
      約定書櫃與衣櫃比例為1 ：1 ，即長度各為4 尺。甲○○
      雖主張係乙○○擅自將書櫃與衣櫥之尺寸更改為5 尺、3
      尺，而有施作錯誤等語，然為乙○○所否認，辯稱係在現
      場向甲○○解說後，經甲○○同意而變更尺寸等語，查，
      乙○○該部分主張，業據其提出書房書櫃與衣櫃之更改前
      照片與更改後照片、畫於牆壁之示意圖等照片3 張為證（
      見本院卷第94頁），並有甲○○於原審所提書房書櫃與衣
      櫃之更改前照片與更改後之照片5 張相符（見原審卷第70
      、71、72頁），參諸甲○○委由男友寄發乙○○之94年6
      月25日系爭電子郵件內容所載：「…但這時的27兄卻無論
      如何只答應到66萬的價位（按：即系爭7 月22日估價單）
      ，…當然接下來我再跟Apple （即甲○○）又重新討論了
      一次任何可以再降低費用的方式，也將整個房間的設計使
      用根尺寸好好地重新審核了一次，另外為了更清楚27兄的
      設計，『也直接請27兄辛苦的再跑一趟，到現場從頭到尾
      每個部分我們好好地再溝通一次，針對我們的實際的需求
      跟使用狀況作最後一次設計圖的修改』，也讓我們可以暸
      解到時完工後可以看到的樣式跟感覺。…」等字樣（見原
      審卷第55頁）之情，堪認乙○○所主張書房之書櫃與衣櫃
      之尺寸與式樣之變更係經甲○○之同意，並無施作錯誤等
      語，乃為有據。
    3.其餘甲○○主張電視櫃大理石檯面及餐廳櫃大理石檯面
      ，乙○○以人工石冒充天然大理石、全覆式天花板發現
      天花板出現黑色班點之鐵釘生鏽，無法去除、室內批土
      刷漆，牆壁尚有多處並未平坦、網路專有線路配置，乙
      ○○將該線路配置成電話線路，導致網路線路無法使用等
      ，業經鑑定機關現場實地鑑定履勘後，認為無庸扣減或已
      為扣減價額（詳如系爭建定報告書及該公會函覆本院之97
      年5 月8 日（97）北縣室設裝昌字第016 號函），是甲○
      ○該部分主張，尚非可採。
捌、關於甲○○主張因系爭工程尚未完工，故就上述所稱施作錯
    誤之瑕疵項目部分，主張行使民法第497 條規定之瑕疵預防
    請求權部分：
    按民法第497 條第1 項、第2 項規定：「工作進行中，因承
    攬人之過失，顯可預見工作有瑕疵或有其他違反契約之情事
    者，定作人得定相當期限，請求承攬人改善其工作或依約履
    行。」、「承攬人不於前項期限內，依照改善或履行者，定
    作人得使第三人改善或繼續其工作，其危險及費用，均由承
    攬人負擔。」。本件有關主臥室衣櫃、書房之書櫃與書房衣
    櫃部分，係兩造同意所改善或更改，無從認為屬瑕疵，室內
    批土刷漆牆壁尚有多處並未平坦，亦無法認為係施作錯誤之
    瑕疵。其餘：電視櫃大理石檯面及餐廳櫃大理石檯面，以人
    工石冒充天然大理石、全覆式天花板發現天花板出現黑色班
    點之鐵釘生鏽、網路專有線路配置配置成電話線路等項，縱
    認屬工作進行中之顯可預見之工作瑕疵，惟依上揭規定，其
    法律效果為定作人得定相當期限，請求承攬人改善其工作，
    承攬人不於前項期限內，依照改善或履行者，定作人得使第
    三人改善或繼續其工作，其危險及費用，均由承攬人負擔。
    而依甲○○所提94年8 月24日存證信函之內容所示（見原審
    卷第21至23頁），並未提及就上開電視櫃大理石檯面及餐廳
    櫃大理石檯面，以人工石冒充天然大理石、全覆式天花板發
    現天花板出現黑色班點之鐵釘生鏽、網路專有線路配置配置
    成電話線路等項目請求承攬人乙○○修補，且依其上開存證
    信函內容之記載，甲○○表明係依民法第493 條及第494 條
    規定，亦非係主張民法第497 條瑕疵預防請求權，是其該部
    分主張，並非可採。
玖、關於甲○○主張乙○○未於約定完工日完工，已屬民法第22
    6 條之給付不能，故依民法第256 條解除系爭承攬契約，有
    無理由部分：
  (一)按承攬契約，在工作未完成前，依民法第511 條之規定，定
    作人固得隨時終止契約，但除有民法第494 條、第502 條第
    2 項、第503 條所定情形或契約另有特別訂定外，倘許定作
    人依一般債務遲延之法則解除契約，則承攬人已耗費勞力、
    時間與鉅額資金，無法求償，對承攬人甚為不利，且非衡平
    之道。關於可歸責於承攬人之事由，致工作不能於約定期限
    完成者，除以工作於特定期限完成或交付為契約之要素者外
    ，依民法第502 條第2 項之反面解釋，定作人不得解除契約
    。一般情形，期限本非契約要素，故定作人得解除契約者，
    限於客觀性質上為期限利益行為，且經當事人約定承攬人須
    則揆諸上揭於特定期限完成或交付者，始有適用。最高法院
    89年度台上字第2506號裁判意旨可為供參。
  (二)本件兩造約定完工日固為94年8 月15日完工（為兩造所不爭
    執），然乙○○於94年8 月11日電話要求甲○○再為給付工
    程款未果（見原審卷第97頁）後，乙○○乃於約定完工日後
    之94年8 月22日寄發存證信函催告甲○○付款並主張同時履
    行抗辯而停工（見原審卷第122 、123 頁），乙○○主張同
    時履行抗辯而停工雖非正當，而屬可歸責之事由，然本件系
    爭裝潢工程並非以工作於特定期限完成或交付為該契約之要
    素，此觀之甲○○嗣於94年8 月24日寄發存證信函猶限期乙
    ○○於15日內修補瑕疵之情自明（見原審卷第21至23頁），
    則揆諸上開最高法院89年度台上字第2506號裁判意旨所揭，
    甲○○自不得解除系爭承攬契約，故其該部分主張，為無足
    取。
拾、關於乙○○主張依民法第511 條但書規定，請求因契約終止
    之損害賠償，有無理由部分：
    按工作未完成前，定作人得隨時終止契約。但應賠償承攬人
    因契約終止而生之損害。民法第511 條定有明文。是定作人
    依該條規定得不具任何理由而任意終止承攬契約，僅係應賠
    償承攬人因契約終止而生之損害。本件甲○○固於94年8 月
    24日寄發信函予乙○○表示依民法第493 條、第494 條規定
    限期乙○○15日內修補瑕疵，逾期則將依法要求解除契約或
    減少價金（見原審卷第21至23頁），然如前所述，在系爭裝
    潢工程未完工之前，尚無所謂瑕疵之問題，甲○○並無民法
    第493 條、第494 條規定之定作人契約解除權，惟甲○○於
    94年9 月6 日寄發存證信函表示：「…因貴公司（按：指乙
    ○○）未能於函到三日內復工，視同放棄本工程一切權責，
    本人特以本函正式告知『終止』雙方契約。設計施工錯誤部
    分本人將另覓新承包人進行拆除及設計施工，…工地現場因
    貴公司（按：指乙○○）放棄本工程，故貴公司人員於本函
    到後禁止進出上址。本人所交付之鑰匙、門禁卡及三台冷氣
    也請貴公司於函到二日內立即完整歸還，…」等語（見原審
    卷第24、25頁），經乙○○自認已收受上開96年9 月6 日存
    證信函（見本院卷第55頁），則依民法第511 條本文規定，
    系爭承攬契約業經甲○○合法終止，並於乙○○收受上開96
    年9 月6 日存證信函時，即生終止契約之效力。甲○○雖於
    本院第二審程序時具狀表示其並無行使民法第511 條終止權
    之意云云，然終止權為形成權，一經合法行使即生效力，甲
    ○○既未主張其有何得撤銷上開終止契約意思表示之事實與
    理由，則兩造間系爭承攬契約，已於乙○○收受上開96年9
    月6 日存證信函時即生合法終止之效力。因此，乙○○主張
    依民法第511 條但書規定，請求甲○○應賠償因契約終止而
    生之損害，洵為正當。
拾壹、茲就乙○○所得請求因契約終止而生之損害賠償金額，分
      述如下：
一、乙○○主張甲○○應賠償之損害為扣除完工驗收之10% 以外
    之款項，即被告應賠償之款項為總工程款66萬元之90% 即59
    萬4 千元，扣除已給付30萬元及玻璃未施作項目，計甲○○
    尚應賠償274,220 元等情。惟查，系爭工程之總工程款雖係
    66 萬 元，然甲○○否認已施作部分已達全部工程90% ，乙
    ○○就此未舉證以為證明，尚不足採。惟乙○○主張依台北
    縣室內設計裝修商業同業公會就本件裝潢工程鑑定結果認有
    54 萬315元之價值，再加上前開鑑定就冷氣銅管線路施工
    22,0 00 元未予列入計價，故其主張系爭裝潢工程之現存價
    值應為574,220 元等語。經查：
  (一)原審依乙○○聲請囑託台北縣室內設計裝修商業同業公會就
    系爭房屋內所施作之系爭工程，依其現存工作物所使用之材
    料及所需之工時等，鑑定其合理之報酬結果，經該公會鑑定
    結果認系爭工程應有540,315 元之價額等情，有該公會出具
    之系爭鑑定報告書1 件在卷可稽。惟乙○○主張系爭鑑定報
    告就其中冷氣配管施工部分，漏未予列入計價，應再加上該
    部分之價額計22,000元等情，亦據其提出冷氣配管之估價單
    1 件為證，並經證人即承攬乙○○系爭工程冷氣配管工作之
    賴錦能於原審到庭結證證述確有前去施工等語無訛，有原審
    96年7 月2 日言詞辯論筆錄存卷可徵，是乙○○主張系爭鑑
    定報告漏列此部分之價額等情，亦非無據。
  (二)惟甲○○抗辯系爭鑑定報告認定有部分施工項目尚未完工，
    但鑑定報告卻以已完工之價額計算，乃不合理等語。經本院
    向台北縣室內設計裝修商業同業公會再予函查結果為：
    1.關於木作部分之「全室覆式天花板」（客廳、餐廳、廚房
      天花板），系爭鑑定報告認定餐廳部分天花板出現銹釘現
      象（見鑑定報告第3 頁），且系爭7 月22日估價單記載該
      工項係以「矽酸鈣板」施作、估價金額為62,500 元 ，惟
      乙○○已於本院自認該工項實際上係以「氧化鎂板」施作
      ，而非以矽酸鈣板施作，函詢該鑑定機關就「全室覆式天
      花板」該工項之鑑定價額，是否有調整之必要乙節，經該
      會以97年5 月9 日（97）北縣室設裝昌字第016 號函函覆
      本院表示（見本院卷第108 、109 頁）：就木作部分「全
      室覆式天花板」原估價單記載以「矽酸鈣板」施作，實際
      現場施作係「氧化鎂板」，經本公會鑑定小組查認前項兩
      者施作材料：防火為同等級，材料，材質。兩者價差
      甚微。故建定認定該項價額無須調整。故該施工項目之鑑
      定價額仍為62,500元（見本院卷第109 頁）。
    2.就系爭鑑定報告第3 頁九之(一)之4.該項，記載書房造型隔
      間＋拉門（L 型）、現場書房木架部分裝修部分「尚未完
      工」，現場測量為「12.2尺」。惟鑑定報告第10頁就該工
      項之鑑定價額則係以「13尺」計算，且似係以完工後之價
      額計算之，函詢鑑定機關就該工項之鑑定結果參考價額28
      ,600 元 是否有予以調整之必要乙節，經該公會以現場測
      量之12.2尺，單價2,200 元計算調整「書房造型隔間＋拉
      門（L 型）」該工項價額為21,960元（見本院卷第109 頁
      ）。
    3.就系爭鑑定報告第4 頁九之(二)油漆部分工程項目之1.記載
      室內批土刷漆、天花板刷漆、現場部分「尚未完成」。然
      鑑定報告第10頁就該工項之鑑定價額似係以已完工之價額
      予以鑑定參考價額，函詢該公會就該工項之鑑定結果參考
      價額12,000元、16,250元是否有調整之必要乙節，經該公
      會函覆表示：室內批土刷漆乙項─未完成部分扣1 日工
      料2,500 元，則價額調整為9,500 元。天花板刷漆乙項
      ─以現場天花板尚未完成刷漆部分，扣1 日工料2,500 元
      ，則價額調整為13,750元。
    4.就鑑定報告第4 頁九之(三)之2.記載「插座＋線路配置」，
      據現場室內裝修「插座部分尚未完全安裝完成」。然鑑定
      報告第11頁就該工項之鑑定價額則似乎係以已完工之價額
      6,300 元作為鑑定參考價額，函詢該公會就該工項之鑑定
      結果參考價額6,300 元是否有予以調整之必要乙節，經該
      公會函覆表示：依現場勘查插座、線路配置部分已完成，
      部分插座蓋板尚未安裝完成。本項調整價額為每個單價39
      0 元，數量14個，故價額調整為5,460 元。
    5.經鑑定機關調整上開價額後，鑑定結果總價額則調整為52
      7,835 元。以上有該公會97年5 月9 日（97）北縣室設裝
      昌字第01 6號函1 份附卷足徵（見本院卷第108 至112 頁
      ）。
  (三)按民法第490 條規定：「稱承攬者，謂當事人約定，一方為
    他方完成一定之工作，他方俟工作完成，給付報酬之契約。
    」、「約定由承攬人供給材料者，其材料之價額，推定為報
    酬之一部。」。本件系爭裝潢工程係由承攬人乙○○供給材
    料，其所出具之估價單內容已包含材料在內，依上揭民法第
    490 條第2 項規定，系爭7 月22日估價單之價額已包含材料
    、工資與利潤在內，則系爭鑑定報告參考系爭7 月22估價單
    為鑑定，其內容當已包含材料、工資與利潤在內。則以系爭
    鑑定報告調整後之總價額527,835 元，加計冷氣配管施工之
    價額22,000元，合計應為549,835 元。經扣除甲○○已給付
    之300,000 元後，則乙○○因甲○○終止承攬契約所受損害
    應為249,835 元。
二、甲○○雖辯稱：系爭鑑定報告鑑定結果認為本件裝潢工程有
    527,835 元之價值，係以「假設原告施作項目完全無瑕疵」
    的情況下所作之鑑定，實際上經伊檢視鑑定報告後，認為伊
    所受到的利益價額僅為117,800 元云云，固提出其所自行製
    作之乙○○施作瑕疵整理一覽表為憑，然乙○○否認其實質
    真正，且查甲○○自行就系爭裝潢工作物有關施作錯誤、未
    施作或施作未完成之項目，多以0 元計算其價額，已難認為
    允當，而前開鑑定機關鑑定時除依其現存工作物所使用之材
    料外，尚且考量施作時所需之工時等，作為鑑估價值之依據
    ，是甲○○辯稱系爭裝潢工作物現存之價額僅117,800 元云
    云，即難予採信。
拾貳、綜上所述，本件乙○○依民法第511 條但書規定，請求甲
      ○○給付249,835 元及自起訴狀繕本送達翌日即95年2 月
      25日起至清償日止，按年息5%計算之法定遲延利息部分，
      為有理由，應予准許，逾此範圍之請求，則非正當，應予
      駁回。又乙○○勝訴部分，係就民事訴訟法第427 條第1
      項至第4 項訴訟適用簡易程序所為被告敗訴之判決，應依
      職權宣告假執行（參民事訴訟法第389 條第1 項第3 款）
      ，甲○○陳明願供擔保免為假執行之宣告，經核於法並無
      不合，至於乙○○敗訴部分，其假執行之聲請失所附麗，
      應併予駁回。從而，原審就乙○○應予准許部分，所為乙
      ○○敗訴之判決（即乙○○得請求甲○○給付249,835 元
      －原審判命甲○○給付206,084 元＝43,751元），尚有未
      洽，乙○○附帶上訴意旨指摘原判決此部分為不當，求予
      廢棄改判，為有理由，應予准許；至就上開不應准許部分
      及應予准許部分，分別為乙○○、甲○○敗訴之判決，核
      無違誤，甲○○之上訴意旨及乙○○之附帶上訴意旨分別
      指摘原判決此部分為不當，均求予廢棄改判，均為無理由
      ，應予駁回。
拾參、至兩造其餘之攻擊或防禦方法及未經援用之證據，經本院
      斟酌後，認為均不足以影響本判決之結果，自無逐一詳予
      論駁之必要，附此敘明。
拾肆、據上論結，本件甲○○之上訴為無理由；乙○○之附帶上
      訴為一部有理由、一部無理由，依民事訴訟法第436 條之
      1 第3 項、第449 條第1 項、第450 條、第79條，判決如
      主文。
中    華    民    國    98    年    7     月    8     日
                  民事第一庭    審判長法  官  李世貴
                                      法  官  黃信滿
                                      法  官  陳翠琪
以上正本證明與原本無異
本判決不得上訴
中    華    民    國    98    年    7     月    9     日
                                      書記官  簡曉君


司法院資訊處製作；財團法人民間司法改革基金會備份。
